臺灣士林地方法院民事判決　九十一年度訴字第五一○號
　　原　　　告　　丁○○
　　兼訴訟代理人　甲○○
　　被　　　告　　乙○○
　　　　　　　　　丙○○
右當事人間減少價金事件，本院判決如左：
    主      文
被告乙○○應給付原告甲○○新臺幣肆拾陸萬仟伍佰肆拾元及自民國九十一年五月十一
日起至清償日止，按週年利率百分之五計算之利息。
原告其餘之訴駁回。
訴訟費用由被告乙○○負擔三分之一，餘由原告負擔。
本判決第一項於原告甲○○以新臺幣壹拾陸萬元為被告乙○○供擔保後，得假執行。
但被告乙○○如於假執行程序實施前，以新臺幣肆拾陸萬仟伍佰肆拾元為原告甲○○預供擔保，得免為假執行。
原告其餘假執行之聲請駁回。
    事      實
甲、原告方面：
一、聲明：
  (一)被告應連帶給付原告新臺幣（以下同）一百六十四萬八千三百四十八元及自起訴
    狀繕本送達翌日起至清償日止，按週年利率百分之五計算之利息。
  (二)原告願供擔保，請准宣告假執行。
二、陳述：
  (一)原告二人及被告二人均為夫妻關係，原告二人於民國九十年四月二十九日，經由
    永慶房屋公司（以下簡稱永慶房屋）居間仲介，與被告簽訂「不動產買賣契約書
    」，以一千萬元之價格，向被告二人共同買受被告乙○○所有座落於臺北市內湖
    區○○○路○段二八○巷二五弄二二號三樓房地及地下停車位一個（以下簡稱系
    爭不動產），先由被告乙○○將系爭不動產辦理夫妻贈與登記予被告丙○○，由
    被告丙○○於九十年五月二十九日將該屋交由原告甲○○裝潢，嗣於九十年六月
    六日辦妥所有權移轉登記予原告丁○○，尾款於九十年六月十一日付訖。
  (二)系爭不動產鄰地之「清流莊」建商於八十九年七月間開工前，曾委託臺北市結構
    工程工業技師公會作成「現況鑑定報告書」，發現系爭不動產有牆壁、頂板網狀
    龜裂、房間樑柱裂縫、地下室漏水等瑕疵，此經被告丙○○於八十九年七月三日
    簽名確認，被告二人於出售房屋前，明知系爭不動產有上開瑕疵，亦明知嗣後「
    清流莊」興建工程造成房屋本體龜裂、傾斜、地磚鼓起、破裂、地下停車位漏水
    等情事，詎為求房屋順利以高價出售，竟隱瞞上情，並於「標的物現況說明書」
    為虛偽不實之記載，保證標的物並無漏水、龜裂、傾斜等情。此外，原告簽約前
    曾就室內地板隆起破裂情況當面詢問被告原因，被告乙○○為工兵學校出身之專
    業人士，明知該等瑕疵乃鄰地施工造成之損害，竟誑稱係八十九年六月二十九日
    搬家時東西掉落所致，乃中古屋正常使用之自然老化然現象，原告不疑有他，深
    信被告書面及口頭保證而買受該屋。孰料原告遷入該屋後，於九十年十一月八日
    突然接獲訴外人中昱營造股份有限公司（以下簡稱中昱營造）投擲於原告信箱內
    之陳明書，通知就鄰損事宜召開說明會，原告於翌日出席說明會，參閱由臺北市
    土木技師公會出具之鑑定報告，赫然發現系爭不動產所在之「康寧靜園」社區幾
    乎全為「清流莊」施工所損害，各戶受損狀況與原告買受系爭不動產時屋內狀況
    如出一轍，且鄰損情事早於八十九年七月間即已存在。經原告於九十年十一月十
    日電告永慶房屋代為通知被告二人，並於同年月十二日通知被告乙○○，再於同
    年月十五日發存證信函請求被告就前揭瑕疵負擔保責任，惟被告拒不負責。
  (三)系爭不動產不具被告二人所保證品質，經國泰不動產鑑定股份有限公司鑑價結果
    ，系爭不動產因被告應負責之瑕疵，總價值僅餘八百五十三萬六千六百五十二元
    ，較諸原告買受之價金一千萬元，減少之金額為一百四十六萬三千三百四十八元
    ，另原告為修繕欠缺原告保證品質之地板，支付修復費用十八萬五千元，合計系
    爭不動產應減少價金為一百六十四萬八千三百四十八元，爰依民法第三百七十三
    條、第三百五十四條第一項、第三百五十九條第一項之規定及契約第九條第六款
    約定，請求被告連帶給付上開金額及法定遲延利息。
  (四)對被告抗辯之陳述：
  (1)系爭不動產買賣契約書雖僅由原告甲○○及被告乙○○簽署，然實際磋商買賣條
    件均由原告二人與被告二人夫妻共同商議，且被告乙○○先將系爭不動產所有權
    辦理移轉登記予被告丙○○，由被告丙○○以出賣人之身分與原告簽立「借屋裝
    修協議書」，再由被告丙○○辦理移轉登記予原告丁○○，而原告支付之一千萬
    元價金中之九百萬元，亦由被告丙○○簽收，足證原告二人及被告二人均係契約
    當事人，應就系爭標的物之瑕疵連帶負責。
  (2)「清流莊」於八十九年七月間開工後，即陸續造成「康寧靜園」社區房屋之損害
    ，系爭標的物樓下一、二樓（即臺北市內湖區○○○路○段二八○巷二五弄二十
    、二二號一、二樓）暨同排共計十五戶中（十六至二六號）之十二戶，均於九十
    年二月八日即因受有鄰損而向臺北市政府建築管理處陳情列管備案，而「清流莊
    」建商及受損戶代表趙善彬分別於九十年三月二十六日、九十年三月十四日向臺
    北市土木技師公會申請鑑定在案，益徵鄰損瑕疵早於原告買受系爭不動產之前已
    存在，不因鑑定報告遲至九十年八月間始行出具而受影響。
  (3)系爭不動產雖因被告故意不向建管處陳情備案，而未經臺北市土木技師公會列入
    鑑定範圍，惟系爭不動產所在之「康寧靜園」為集合式住宅，其所在之Ａ棟整排
    房屋十五戶，分為三個樓梯，每個樓梯供五戶共同使用，而依上開鑑定結果，系
    爭不動產所在之整棟樓房均因鄰損而有傾斜、沈陷、樓梯間龜裂、地下室龜裂及
    滲漏水等瑕疵，系爭不動產所在之三樓房屋豈有不受影響之理？國泰不動產鑑價
    股份有限公司出具之鑑價報告，亦認系爭不動產因有傾斜、沈陷等情，而造成主
    要價值之減損。
  (4)依被告丙○○於八十九年七月三日簽署認知之「現況鑑定報告」所示，當時除牆
    壁、樑柱裂縫及地下室漏水外，地板並無任何瑕疵，足徵被告所辯：地板隆起係
    多年前即存在或搬家造成云云，與事實不符。參以，系爭不動產樓上四、五樓（
    即臺北市內湖區○○○路○段二八○巷二五弄二二號四、五樓）前於現況鑑定時
    地磚亦無瑕疵，屋主因公出國二年，該屋無人使用，直至九十年九月屋主返國時
    ，發現地磚破裂情形與系爭不動產如出一轍，益徵系爭不動產地磚破裂乃鄰損所
    造成，是以，原告修復地磚所支出之費用，應由被告二人連帶負擔。
  (5)被告二人雖辯稱其於八十九年六月間已搬家，不知有鄰損情事云云，惟瑕疵擔保
    責任為無過失責任，只要買賣標的物有瑕疵即須負責，出賣人有無過失，在所不
    問。
三、證據：提出不動產買賣契約書、借屋裝修協議書、土地暨建築改良物買賣所有權
    移轉契約書、收款記錄表、第一商業銀行匯款傳票、標的物現況說明書、陳明書
    、臺北市土木技師公會鑑定申請書暨鑑定報告書、康寧社區「清流莊」損鄰案件
    始末、存證信函、國泰不動產鑑定股份有限公司鑑定報告書、估價單、臺北市結
    構工程工業技師公會鑑定報告書、刑事自訴答辯狀影本各一件、土地暨建物登記
    謄本一件、地磚損害照片一幀為證。
乙、被告方面：
一、聲明：
  (一)原告之訴駁回。
  (二)如受不利之判決，被告願供擔保請准宣告免予假執行。
二、陳述：
  (一)系爭不動產買賣契約書係被告乙○○與原告甲○○簽訂，雙方約定先由被告乙○○以夫妻贈與方式辦理移轉登記予被告丙○○，以享增值稅之優惠，再依約定移
    轉登記予原告丁○○，被告丙○○實非契約當事人。
  (二)被告全家於八十九年六月七日搬離該屋，此後偶爾回去，並未發現房屋有任何損
    壞，故未向中昱營造提出異議，中昱營造亦未曾通知被告參加協調會，被告對於
    是否有鄰損毫不知情。
  (三)被告以房屋現況全權委託永慶房屋代為銷售，未經任何掩飾，永慶房屋帶同原告
    多次看屋，當時地板並無浮起破裂之情形，僅主臥室磁磚因施工不良，日久漸次
    有五、六塊鬆脫，此現象存在已有五、六年，嗣搬家時裝箱打包移動重物又依序
    脫落數塊，與鄰損無關，至公共區域地下室停車場漏水現象存在多年，亦與鄰損
    無關。雙方於九十年四月二十九日簽約，簽約時口頭表明屋齡近十一年，以現況
    交屋，被告並於九十年五月二十九日先將房屋交由原告裝潢，房屋專有部分於交
    付當時尚無瑕疵，雙方對房屋現況亦無爭議，原告並於九十年六月十一日交付尾
    款，遷入半年內未表異議。
  (四)臺北市土木技師公會於九十年八月二十五日進行損害會勘鑑定，於同年十月二十
    四日完成鑑定報告，依鑑定報告所示，整棟房屋並未損及結構，無立即之危險，
    且「清流莊」自八十九年七月間開挖地基，至九十年八月鑑定時房屋結構已全部
    完成，期間雖有部分「康寧靜園」住戶提出陳情，建管單位並未勒令「清流莊」
    工程停工，足徵系爭不動產並未損及結構，原告不得主張減少價金。
  (五)「康寧靜園」社區分為Ａ、Ｂ、Ｃ、Ｄ四棟，總共約六十戶，據瞭解只有緊鄰「
    清流莊」工地之房屋較受影響，社區內亦僅部分住戶參加求償，系爭不動產距工
    地較遠，實際房屋內部並無損壞。至公共區域若有損壞，所有權人得參與求償，
    據瞭解目前地下室及公共區域共獲得賠償二百六十四萬元，訴外人中昱營造已交
    付住戶管理委員會，原告自得參與分配。
丙、本院依職權向臺北市政府工務局建築管理處函調該局八九建字第○八八號建照工
    程之施工損鄰備案資料。
    理      由
壹、程序方面：
    按訴狀送達後，原告不得將原訴變更或追加他訴，但擴張或減縮應受判決事項之
    聲明者，不在此限，民事訴訟法第二百五十五條第一項第三款定有明文。經查：
    本件原告起訴時訴之聲明為「被告應給付原告二百六十九萬三千三百二十元，暨
    自起訴狀繕本送達翌日起至清償日止按年利率百分之五計算之利息」，嗣於九十
    一年七月十七日具狀減縮訴之聲明為「被告應給付原告一百六十四萬八千三百四
    十八元，暨自起訴狀繕本送達翌日起至清償日止按年利息百分之五計算之利息」
    ，揆諸前揭說明，核與民事訴訟法第二百五十五條第一項第三款相符，應准原告
    為前述聲明之減縮，合先敘明。
貳、實體方面：
一、原告起訴主張：原告二人及被告二人均為夫妻關係，原告二人於九十年四月二十
    九日，經由永慶房屋仲介，與被告簽訂「不動產買賣契約書」，以一千萬元之價
    格，向被告二人共同買受被告乙○○所有座落於臺北市內湖區○○○路○段二八
    ○巷二五弄二二號三樓房地及地下停車位一個，先由被告乙○○將系爭不動產辦
    理夫妻贈與登記予被告丙○○，由被告丙○○於九十年五月二十九日將該屋交由
    原告甲○○裝潢，嗣於九十年六月六日辦妥所有權移轉登記予原告丁○○，被告
    於出售房屋前，明知系爭不動產有牆壁、頂板網狀龜裂、房間樑柱裂縫、地下室
    漏水等瑕疵，亦明知鄰地「清流莊」興建工程造成房屋本體龜裂、傾斜、地磚鼓
    起、破裂、地下停車位漏水等情事，竟隱瞞上情，於「標的物現況說明書」為虛
    偽不實之記載，保證標的物並無漏水、龜裂、傾斜等情，並誑稱室內地板隆起破
    裂情況係搬家時東西掉落所致，原告不疑有他而買受該屋，嗣於九十年十一月八
    日，原告突然接獲中昱營造鄰損說明會之通知，翌日出席說明會參閱臺北市土木
    技師公會出具之鑑定報告後，始知上情，爰依民法第三百五十九條第一項之規定
    及契約第九條第六款約定，請求被告減少價金，連帶給付價值減損及修復費用共
    一百六十四萬八千三百四十八元等語。被告則以：系爭不動產買賣契約書係被告
    乙○○與原告甲○○簽訂，雙方約定先由被告乙○○以夫妻贈與方式辦理移轉登
    記予被告丙○○，以享增值稅之優惠，再依約定移轉登記予原告丁○○，被告丙○○並非契約當事人，又被告於八十九年六月七日搬離該屋，以房屋現況委託永
    慶房屋代為銷售，永慶房屋帶同原告多次看屋，當時房屋專有部分並無瑕疵，僅
    主臥室磁磚因施工不良及搬家移動重物而有數塊鬆脫，至公共區域地下室停車場
    漏水現象存在多年，均與鄰損無關，雙方於九十年四月二十九日簽約時口頭表明
    以現況交屋，被告於九十年五月二十九日先將房屋交由原告裝潢，原告並於九十
    年六月十一日交付尾款，當時雙方對房屋現況均無爭議，被告亦不知鄰損事宜，
    且依臺北市土木技師公會鑑定報告所示，僅有緊鄰「清流莊」工地之房屋較受影
    響，系爭不動產距工地較遠，房屋內部並無損壞，整棟房屋亦未損及結構，而無
    立即之危險，至地下室及公共區域之損壞，中昱營造已賠償住戶管理委員會二百
    六十四萬元，原告自得參與分配等語資為抗辯。
二、本件原告主張原告甲○○與被告乙○○於九十年四月二十九日簽約，買受被告乙○○所有之系爭不動產，先由被告乙○○辦理夫妻贈與登記予被告丙○○，再由
    被告丙○○於九十年五月二十九日將該屋交由原告甲○○裝潢，嗣於九十年六月
    六日辦妥所有權移轉登記予原告丁○○，價金一千萬元已付訖之事實，業據其提
    出不動產買賣契約書、借屋裝修協議書、土地暨建築改良物買賣所有權移轉契約
    書、收款記錄表、第一商業銀行匯款傳票、土地暨建物登記謄本等影本各一件為
    證，並為被告所不爭，此部分主張堪信為真實。至原告主張原告二人及被告二人
    均為契約當事人，房屋交付前已有鄰損瑕疵，被告明知上情而為不實保證等情，
    則為被告所否認，並以前揭情詞置辯。
三、經查：
  (一)契約當事人為何人？
    按債權關係具有相對性，契約僅有拘束契約當事人之效力，而無法拘束契約以外
    之第三人。本件「不動產買賣契約書」由原告甲○○與被告乙○○二人所簽訂，
    為享土地增值稅利益計，契約第十七條第三款約定：「經甲（即原告甲○○）乙
    （即被告乙○○）雙方同意，本買賣標的物先辦理夫妻贈與手續再（原契約誤植
    為「在」）辦理買賣手續」，此經其二人簽章明確，有兩造所不爭之不動產買賣
    契約書影本一件在卷可稽，系爭契約文義完整清楚，是否能解為書面文義以外之
    其他人亦為契約當事人，實有疑問。系爭房屋嗣雖由被告丙○○交由原告甲○○
    裝潢，並簽訂「借屋裝修協議書」，復由被告丙○○與原告丁○○簽訂「土地暨
    建築改良物不動產買賣所有權移轉契約書」，收款記錄表亦顯示被告丙○○曾多
    次於收款人欄簽章，然此為前揭買賣契約約定之履行方法所生必然結果，且買受
    人指示將買賣標的物登記予第三人，亦非法所不許，又被告二人為夫妻，基於家
    務代理關係代收價款，在所多見，尚難逕認被告丙○○及原告丁○○均受系爭不
    動產買賣契約條款所拘束。又原告主張訂約當時由原告二人及被告二人共同商議
    買賣條件，惟為被告所否認，原告復未舉證以實其說，況共同商議買賣條件是否
    即有受契約拘束之意思，不無研求之餘地。綜上所述，本件依契約書面文義觀之
    ，契約當事人為原告甲○○與被告乙○○二人，既無積極證據足資證明原告丁○○及被告丙○○二人亦為契約當事人，原告此部分之主張即無所據。
  (二)系爭不動產於危險移轉前是否已有瑕疵？
    查訴外人宏林營造廠有限公司於臺北市內湖區○○○路○段二八○巷四五弄新建
    集合住宅大樓前，曾於八十九年五月十九日向臺北市結構工程工業技師公會申請
    就臺北市內湖區○○○路○段二八○巷二五弄及四五弄鄰房進行現況鑑定，包括
    系爭不動產即臺北市內湖區○○○路○段二八○巷二五弄二二號三樓房地，以及
    系爭不動產所在之整排房屋即同弄十六至二六號，經該會鑑定技師於八十九年六
    月十五日起進行現場會勘及測量，於八十九年七月十五日作成現況鑑定「鑑定報
    告書」，其中系爭不動產室內有牆壁、頂板網狀裂縫等瑕疵，此經被告丙○○於
    八十九年七月三日簽名確認，又十六至二六號整排房屋四側垂直傾斜率各為三○
    三分之一、一三三二分之一、一○○○分之一、一二五○分之一，二十至二二號
    樓梯間地坪、牆面磁磚有裂紋（參見上開鑑定報告書第一冊），十六至四八號地
    下室有牆面、平頂、地坪多處裂紋、滲水、剝落等情況（參見上開鑑定報告書第
    二冊），此經本院依職權向臺北市政府工務局建築管理處函調該局八九建字第○
    八八號建照工程之施工損鄰備案資料，有臺北市政府工務局九十一年八月一日北
    市工建字第○九一五三六六八五○○號函送之臺北市結構工程工業技師公會八十
    九年七月十五日北結師鑑字第一一八二號現況鑑定「鑑定報告書」三冊可稽。
    嗣因有鄰損爭議，訴外人康寧社區管理委員會（嗣改為康寧靜園公寓大廈管理委
    員會）於八十九年十一月十四日起向臺北市政府工務局建築管理申請損鄰列管處
    理，經該處於八十九年十一月十七日以北市工建施字第八九七○一一一五○○號
    函辦理會勘，中昱營造於九十年三月二十六日申請臺北市土木技師公會進行鑑定
    ，鑑定標的物包括臺北市○○○路○段二八○巷二五弄十六至五六號部分房屋及
    地下室，至系爭房屋即二二號三樓內部，因兩造於鄰損爭議當時均未及備案而未
    列入鑑定，經該會於九十年十月二十四日完成鄰房安全及損害修復「鑑定報告書
    」，認為十六至二六號整排房屋四側垂直傾斜率各為三四二分之一、一九五七分
    之一、五八八分之一、四一七分之一，其中二側傾斜率增加（參見上開鑑定報告
    書第一冊第四頁），另二十至二二號樓梯間平頂、地坪、牆面磁磚有裂縫（參見
    上開鑑定報告書第二冊第五八頁至六五頁），十六至四八號地下室牆面、平頂、
    地坪、樑、柱頂有多處裂縫、滲水、積水、剝落等情況（參見上開鑑定報告書第
    二冊第一八○頁至二○六頁），亦有臺北市政府工務局九十一年八月一日北市工
    建字第○九一五三六六八五○○號函送之臺北市土木技師公會九十年十月二十四
    日北土技字第九○三一一三一號鄰房安全及損害修復「鑑定報告書」三冊足考，
    則系爭不動產危險移轉前，上開現象已存在，堪以認定。蓋房屋若有傾斜，可能
    造成門窗變形、牆面龜裂、地坪鼓起、水管破裂等損壞現象，房屋之耐用年限，
    可能因此減短，而房屋具有上開現象，其經濟價值會受到減損，此為吾人於社會
    生活上可得之經驗，且此項瑕疵非無關重要。是以，原告甲○○主張系爭不動產
    上開傾斜、裂縫、滲水等現象造成該屋減少效用及價值上之瑕疵，應堪採信。
  (三)原告甲○○是否於契約成立時已知上開瑕疵？
    被告抗辯原告已多次看屋始決定買受，系爭房屋採現況交屋，原告於契約成立時
    明知物有瑕疵，被告不負瑕疵擔保責任云云。經查，系爭不動產地磚破裂之現象
    ，固為一般人肉眼所能觀察，原告甲○○亦自承於買屋之前已發現地磚破裂之狀
    況，然房屋牆壁、頂板網狀裂縫、滲水等瑕疵，非長久居住該處，實難立即注意
    ，至房屋傾斜，尤須經過測試始能判斷，尚難僅以肉眼從房屋外觀發現。況被告
    乙○○於不動產買賣契約書所附之「標的物現況說明書」上，對於「是否有滲漏
    水情形」、「是否有龜裂傾斜情形」各節，均勾選「否」，於不動產買賣契約書
    第九條第五款亦約定：「乙方（即被告乙○○）保證本買賣標的物於交屋前無存
    在物之瑕疵（例：傾斜、龜裂等影響結構安全或滲漏水、海砂、輻射屋：：：等
    瑕疵）如有上述情事，除契約另有約定外，乙方應負瑕疵擔保責任」等語，顯見
    被告乙○○就房屋無傾斜、龜裂、滲水等品質有所保證，其上開所辯，即不足採
    。
  (四)按「買賣標的物之利益及危險，自交付時起，均由買受人承受負擔，但契約另有
    訂定者，不在此限」，「物之出賣人對於買受人，應擔保其物依第三百七十三條
    之規定危險移轉於買受人時無滅失或減少其價值之瑕疵，亦無滅失或減少其通常
    效用或契約預定效用之瑕疵。但減少之程度，無關重要者，不得視為瑕疵。出賣
    人並應擔保其物於危險移轉時，具有其所保證之品質」，「買受人於契約成立時
    ，知其物有前條第一項所稱之瑕疵者，出賣人不負擔保之責。買受人因重大過失
    ，而不知有前條第一項所稱之瑕疵者，出賣人如未保證其無瑕疵時，不負擔保之
    責。但故意不告知其瑕疵者，不在此限」，民法第三百七十三條、第三百五十四
    條、第三百五十五條分別定有明文。所謂物之瑕疵，係指存在於物之缺點而言，
    凡依通常交易觀念，或依當事人之決定，認為物應具備之價值、效用或品質而不
    具備者，即為物有瑕疵，且不以物質上應具備者為限（最高法院七十三年臺上字
    第一一七三號判例意旨參照）。此種物之瑕疵擔保責任，性質上為一種無過失責
    任，不論出賣人就其所為給付之瑕疵，有無過失，均應令其負法定之擔保責任。
    經查，本件契約當事人為原告甲○○與被告乙○○，系爭房屋於交付前既有傾斜
    、龜裂、滲水等瑕疵，復為原告甲○○於訂定買賣契約時所不知，已如前述，無
    論出賣人即原告乙○○是否有過失，均應就系爭房屋之上述瑕疵負擔保責任。是
    以，原告甲○○本於民法第三百五十九條規定，請求被告乙○○減少價金，於法
    要無不合。至原告丁○○對被告之主張、原告甲○○對被告廖美滿請求連帶負責
    部分，即無可採。
四、系爭不動產因傾斜、龜裂等瑕疵而減少價值之部分，經原告委由國泰不動產鑑定
    股份有限公司作成鑑定報告書，鑑定結果略謂：「本案係採市場資料比較法，就
    調查之九十年五月時實例，做期日修正、情況補正、區域因素、個別因素及受損
    狀況之修正，以合理估算本案受損後之價格與正常價格之間的差距：：：推定九
    十年五月時，本案的正常價格為十七萬／坪、地下室車位號為一百萬／個，而受
    損後之價格係經由委託者所提供土木鑑定報告書所列之受損價值與建物重置成本
    間之比例為修正因素，推定受損後之價格為十六．一萬／坪。地下室車位部分則
    因經濟效益較低，以委託者所提供之土木鑑定報告書所列物理受損價值估計之，
    其為四萬元」，有被告所不爭之鑑定報告書影本一件在卷可證。查系爭不動產三
    樓即臺北市○○區○○段三小段五五二建號建物面積一百三十六．一九平方公尺
    ，陽台十五．三二平方公尺，權利範圍全部，共同使用部分即同小段五九七建號
    建物面積一百九十四．一七平方公尺，權利範圍四十八分之一，合計一五五．五
    六平方公尺，即四十七．○六坪（計算式：｛136.19+15.32+194.17÷48｝x
    0.3025=47.06），有建物登記謄本在卷可考，受損前後房屋（不含地下一樓停車
    位）每坪減少價值九千元，計算房屋部分減少價值共四十二萬三千五百四十元，
    另停車位部分即同小段五九六建號減少價值四萬元，總計四十六萬三千五百四十
    元（計算式：47.06 x9000+40000=463540）。原告雖主張應以系爭買賣價金一千
    萬元為計算基準，惟個別買賣契約成交價格之高低，繫乎市場機制之運作及買賣
    雙方之自由意願，或與市場行情有所落差，不能僅因當時兩造所訂價金高於市場
    一般行情，即認被告亦應就此部分價差負責。另原告主張其為修繕欠缺原告保證
    品質之地板，支付修復費用十八萬五千元，並提出估價單一件、照片一幀為證，
    然誠如前述，原告於看屋時已知此項瑕疵，無論此項瑕疵之成因為何、被告是否
    隱瞞其成因，均不影響原告於契約成立時已知瑕疵之事實，依民法第三百五十五
    條第一項規定，原告此部分之主張即無理由。至被告抗辯：原告可分配訴外人中
    昱營造之賠償金云云，惟查，依臺北市政府工務局九十一年八月一日北市工建字
    第○九一五三六六八五○○號函送之八九建字第○八八號建照工程施工損鄰備案
    資料所示，訴外人中昱營造於九十一年三月間與「康寧靜園」備案受損戶達成和
    解，共有三十七名住戶獲得賠償，不包括原告，另訴外人康寧靜園公寓大廈管理
    委員會於九十年三月二十六日與訴外人中昱營造簽訂和解書，就「康寧靜園」房
    屋樓梯間及地下室公共設施之損害，共獲得賠償二百六十四萬二千七百十四元，
    而未有任何證據資料顯示上開款項將平均分配予所有住戶。被告主張原告甲○○
    受有利益，惟未舉證以實其說，此部分抗辯自無可採。
五、末按，給付無確定期限者，債務人於債權人得請求給付時，經其催告而未為給付
    ，自受催告時起，負遲延責任，其經債權人起訴而送達訴狀，或依督促程序送達
    支付命令，或為其他相類之行為者，與催告有同一之效力；遲延之債務，以支付
    金錢為標的者，債權人得請求依法定利率計算之遲延利息，民法第二百二十九條
    第二項、第二百三十三條第一項前段亦分別有明文規定。從而，原告甲○○依民
    法第三百五十九條規定，主張系爭不動產因瑕疵而減少價金，被告乙○○受領該
    部分之價款，雖初有法律上之原因，然因原告甲○○行使價金減少請求權後已不
    存在，原告甲○○據以請求被告乙○○給付四十六萬三千五百四十元，及自起訴
    狀繕本送達之翌日即九十一年五月十一日起至清償日止，按週年利率百分之五計
    算之利息，為有理由，應予准許，至於逾越上開部分之請求，為無理由，應予駁
    回。
六、兩造分別陳明願供擔保請准予假執行或免為假執行之宣告，經核於原告勝訴部分
    ，並無不合，茲分別酌定相當金額准許之。至於原告敗訴部分，其假執行之聲請
    失其附麗，應併予駁回之。
七、本件判決基礎已臻明確，兩造其餘攻防方法及訴訟資料經本院審酌後，核與判決
    不生影響，無逐一論駁之必要，併此敘明。
八、據上論結，本件原告之訴為一部有理由，一部無理由，依民事訴訟法第七十九條
    但書、第八十五條第一項前段、第三百九十條第二項、第三百九十二條，判決如
    主文。
中　　　華　　　民　　　國　　九十一　　年　　　九　　　月　　四　  　日
                                    臺灣士林地方法院民事第二庭
~B法　　　官　陳玉曆
右為正本係照原本作成。
如對本判決上訴須於判決送達後廿日內向本院提出上訴狀。
中　　　華　　　民　　　國　　九十一　　年　　　九　　　月　　十  　　日
~B法院書記官　謝金宏
